臺灣板橋地方法院刑事判決　　　　　　　92年度訴字第2350號
公　訴　人　臺灣板橋地方法院檢察署檢察官
被　　　告　丁○○
上列被告因違反稅捐稽徵法等案件，經檢察官提起公訴（92年度
偵字第14619 號），本院合議庭裁定依簡式審判程序審理並判決
如下：
    主  文
丁○○連續幫助納稅義務人以不正當方法逃漏稅捐，處有期徒刑
月，如易科罰金，以銀元佰元折算壹日，減為有期徒刑壹月
又拾伍日，如易科罰金以銀元佰元折算壹日。
    事  實
一、丁○○明知甲○○（由臺北地方法院另案審理中）與不詳姓
    名成年人間並無實際商業交易行為，竟基於幫助納稅義務人
    之不詳姓名之成年人逃漏稅捐之概括犯意，於90年7 、8 月
    間，以發票金額百分之4 之代價，先後10次向甲○○購入登
    載不實交易金額各新台幣（下同）30萬、40萬元之統一發票
    後，連續在不詳時地，以不詳代價販售予不詳姓名之成年人
    ，以供該不詳姓名成年人所經營之公司（名稱不詳）持向稅
    捐稽徵處申報扣抵，作為虛進扣抵進項稅額，而連續幫助該
    不詳姓名成年所經營公司逃漏營業稅等稅捐，足以生損害於
    稅捐稽徵機關課徵稅捐之公平性及正確性。
二、案經法務部調查局北部地區機動工作組移送臺灣板橋地方法
    院檢察署檢察官偵查起訴。
    理  由
甲、程序方面：
    本件被告所犯者為死刑、無期徒刑、最輕本刑為3 年以上有
    期徒刑之罪或高等法院管轄第一審案件以外之案件，其於本
    院96年7 月10日審理中，就被訴事實為有罪之陳述，經本院
    告知其簡式審判程序之旨，並聽取公訴人、被告之意見後，
    本院合議庭於同日依刑事訴訟法第273 條之1 第1 項之規定
    裁定依簡式審判程序進行審理。則依刑事訴訟法第273 條之
    2 規定，關於本案證據之調查，不受第159 條第1 項、第16
    1 條之2 、第161 條之3 、第163 條之1 及第164 條至第17
    0 條規定之限制，合先敘明。
乙、實體方面：
一、上揭事實，業據被告丁○○於本院96年7 月10日審理中坦承
    不諱，並經證人甲○○於調查站中證述在卷（臺灣板橋地方
    法院檢察署91年度偵字第21654 號偵查卷第216 、217 頁）
    ，且於本院95年11月9 日審理中仍具結證述：於90年7 、8
    月間以發票金額百分之4 之代價，販售不實之統一發票予仲
    明，計約10次等情（本院卷七第233 、234 頁），此外，並
    有其上有記載販售「仲明」統一發票之甲○○所有支票日曆
    簿扣案可佐（詳扣押物編號14-1及調查一卷第195 頁）。是
    被告自白應與事實相符，堪以採認。至證人甲○○於本院審
    理中固稱其所謂「仲明」並非本案被告丁○○，其不認識本
    案被告丁○○云云（本院卷七第234 頁），然甲○○經扣案
    之人頭電話連絡簿上載有「仲明，0000000000」之紀錄（詳
    調查一卷第174 頁），而該電話係被告丁○○所有，除據被
    告丁○○於本院審理中自承屬實外，且其於調查站亦已供承
    其認識甲○○（調查一卷第221 頁），由此，證人甲○○於
    本院所稱不認識本案被告丁○○云云，容有不實，而其稱「
    仲明」者非本案之被告丁○○，顯屬迴護被告之詞，不足採
    信。本案被告丁○○部分事證明確，其犯行堪以認定。
二、刑法新舊法之比較適用：
    按被告行為後，刑法及刑法施行法業於94年2 月2 日經總統
    修正公布，並於95年7 月1 日施行，參酌最高法院95年5 月
    23日刑事庭第8 次會議決議意旨，修正後刑法第2 條第1 項
    之規定，係規範行為後法律變更所生新舊法律比較適用之準
    據法，於新修正刑法施行後，應適用新修正刑法第2 條第1
    項之規定，為「從舊從輕」之比較。另於比較時應就罪刑有
    關之共犯、未遂犯、想像競合犯、牽連犯、連續犯、結合犯
    ，以及累犯加重、自首減輕暨其他法定加減原因（如身分加
    減）與加減例等一切情形，本於統一性及整體性原則，綜其
    全部罪刑之結果而為比較。準此而論，本案涉及法律變更之
    部分如下：(1)刑法第56條連續犯之規定，新刑法業已刪除，
    此刪除雖非犯罪構成要件之變更，但顯已影響行為人刑罰之
    法律效果，自屬法律有變更，比較新、舊法結果，以行為時
    法律即舊法論以連續犯較有利於被告。(2)刑法第33條第5 款
    修正規定：「罰金：新臺幣1 千元以上，以百元計算之。」
    是被告行為後，有關罰金刑，未較有利於被告。則參酌上揭
    最高法院刑事庭會議決議意旨，就上開部分，本院綜合本件
    全部罪刑比較之結果，認應一體適用修正前刑法之規定，合
    先說明。
三、論罪科刑之理由：
(一)核被告丁○○所為，係犯稅捐稽徵法第43條第1 項之幫助納
    稅義務人以不正當方法逃漏稅捐罪（公訴人已於93年3 月24
    日補充理由內更正被告之起訴法條為刑法第340 條常業詐欺
    罪及稅捐稽徵法第43條第1 項之幫助逃漏稅捐罪〈附於本院
    卷一第189 頁〉，且前者罪名不能證明，詳後述）。被告先
    後多次幫助逃漏稅捐之犯行，時間緊接，所為為構成要件相
    同之罪，顯基於概括犯意反覆為之，應依修正前刑法第56條
    連續犯之規定，論以一罪並加重其刑。至公訴意旨固認被告
    與甲○○係共同正犯云云，惟幫助犯並無刑法第28條共同正
    犯規定之適用（最高法院73年度台上字第2616號判例參酌）
    ，是公訴意旨此部分所認，尚有誤會，合此說明。
(二)爰審酌被告並無不良素行，有臺灣高等法院被告前案紀錄表
    在卷可查，其因貪圖小利，竟幫助他人逃漏稅捐，影響國家
    稅收及稽徵之公平，惟其僅有2 次幫助行為，犯罪情節尚屬
    輕微，且已坦認犯行，態度尚稱良好等一切情狀，量處如主
    文所示之刑。又修正後刑法第41條第1 項規定，易科罰金以
    新台幣1 千元、2 千元、3 千元折算1 日，經比較修正前之
    刑法第41條第1 項及修正前罰金罰鍰提高標準條例第2 條規
    定（按罰金罰鍰提高標準條例第2 條業於95年4 月28日修正
    公布刪除，並自同年7 月1 日施行），以修正前刑法第41條
    第1 項及修正前罰金罰鍰提高標準條例第2 條規定較有利於
    被告，故併上開修正前之規定，併諭知如易科罰金之折算標
    準。又中華民國96年罪犯減刑條例業經立法院制定，並業經
    總統於96年7 月4 日公布，自96年7 月16日起生效，本件被
    告犯罪時間係在96年4 月24日前，合於上開減刑條例第2 條
    第1 項第3 款之規定，且無同條例第3 條所定不得減刑之情
    形，是併依上開減刑條例規定，就其宣告刑，減其二分之一
    之刑期，並諭知如易科罰金之折算標準。
四、不另為無罪諭知部分：
(一)公訴意旨另認被告丁○○與甲○○另共犯刑法第340 條之常
    業詐欺罪嫌云云。
(二)惟查，起訴書就被告丁○○之犯罪事實僅敘載：「甲○○另
    透過不知情之會計師或記帳業者辦理前開各人頭公司之登記
    後，領取發票，隨即將領得之發票互開提高營業實績後，便
    自行販售與不詳姓名人，或以發票金額的百分之三點五之價
    格賣給乙○○（已死亡，業經本院判決公訴不受理在案）、
    丙○○（業經本院判決處有期徒刑4 月確定在案）、丁○○
    ，再由乙○○以百分之五點五之價格轉賣給不特定人」（詳
    起訴書第5 頁第二行至第五行），而於證據清單與待證事實
    欄（十五）被告丁○○部分則僅記載：「一、待證事實：為
    甲○○販售人頭發票之事實，證據：扣押物編號：C-004 ，
    14-1、14-6（支票日曆簿）。二、待證事實：同右，證據：
    同案被告甲○○、丁○○於調查局及偵訊時之供述」（詳起
    訴書第22頁）。是由上開犯罪事實、待證事實及證據綜合以
    觀，固可認本判決事實欄所載確屬檢察官起訴之範疇，但實
    無從窺見公訴意旨所指常業詐欺之犯罪事實為何？且綜觀全
    卷，亦查無被告丁○○有何與甲○○共同犯常業詐欺之事實
    及證據，從而實難認被告丁○○有何犯公訴意旨所指刑法第
    340 條常業詐欺罪之罪。惟公訴人認此部分與被告丁○○與
    上開經論罪科刑部分具有方法結果牽連犯之裁判上一罪關係
    ，本院爰不另為無罪之諭知，併此說明。
據上論斷，應依刑事訴訟法第273 條之1 第1 項、第299 條第1
項前段，稅捐稽徵法第43條第1 項，刑法第2 條第1 項、第11條
、修正前刑法第56條、第41條第1 項，修正前罰金罰鍰提高標準
條例第2 條，中華民國96年罪犯減刑條例第2 條第1 項第3 款、
第7 條、第9 條，判決如主文。
本案經檢察官彭聖斐到庭執行職務。
中　　華　　民　　國　　96　　年　　7 　　月　　31　　日
                  刑事第六庭審判長法　官  許仕楓
                                  法  官  饒金鳳
                                  法  官  林鈺琅
以上正本證明與原本無異
如不服本判決應於送達後10日內向本院提出上訴狀
                                書記官　林進煌
中　　華　　民　　國　　96　　年　　7 　　月　　31　　日
附錄本案論罪科刑法條全文：
稅捐稽徵法第43條
 (教唆或幫助逃漏稅捐等之處罰)
教唆或幫助犯第 41 條或第 42 條之罪者，處 3 年以下有期徒刑
、拘役或科新台幣 6 萬元以下罰金。
稅務人員、執行業務之律師、會計師或其他合法代理人犯前項之
罪者，加重其刑至二分之一。
稅務稽徵人員違反第 33 條規定者，除觸犯刑法者移送法辦外，
處1萬元以上5萬元以下罰鍰。
